臺灣高等法院高雄分院刑事判決　　　　　九十三年度上訴字第六號
　　上　訴　人　臺灣屏東地方法院檢察署檢察官
　　上　訴　人
　　即　被　告　甲○○
　　選任辯護人　陳世明律師
右上訴人因被告公共危險案件，不服臺灣屏東地方法院九十三年度訴字第一二五號中
華民國九十三年五月十一日第一審判決（起訴案號：臺灣屏東地方法院檢察署九十三
年度偵字第六三三號），提起上訴，本院判決如左：
      主      文
上訴駁回。
      事實及理由
一、本案經本院審理結果，認原審判決之認事用法及量刑，均無不當，應予維持，並
    引用原審判決書所記載之事實、證據及理由。
二、檢察官上訴意旨雖又指稱：
  (一)被告於案發當日先至和生路台塑加油站購買九五無鉛汽油，並分裝於五瓶寶特瓶
    中，後至證人即被害人丙○○之住宅，搬出二十公斤重之瓦斯桶，至於門邊，其
    旁並有足以助燃之鞋櫃，被告並將一瓶汽油淋灑己身，作為引火之火種，另二瓶
    置放於瓦斯桶上，手上並執持打火機，此皆經證人丙○○、乙○○及員警李乾揮
    證述明確，亦同為被告所自承，並有打火機、裝有汽油之寶特瓶罐足茲為證，顯
    見客觀上，被告已著手放火之行為，如非證人丙○○及時出面，引開被告注意，
    再由員警李乾揮等奇襲制止，並將發生燒毀該現供人使用住宅之不可逆結果。
  (二)被告當日以自身為火種，係因伊「當天心情不好很絕望，又是除夕，：：：我有
    拿一瓶汽油往自己身上淋，我絕望了，想要自殺，我出去了也會被債權人追」（
    見本署九十三年偵字第六三三號卷九十三年一月二十二日偵訊筆錄）、「當時的
    情形，我有要自焚的意念」（見屏東地方法院九十三年訴字第一二五號卷九十三
    年三月二十二日準備程序）等語，顯見被告當時已了無生趣，欲以己身為火種，
    將汽油澆灌於己，引火自焚。而同時伊當可預見其自焚時，必將引燃身旁瓦斯桶
    上之二瓶汽油，及其旁鞋櫃，而致使瓦斯桶發生爆炸，是以抽象上當可認被告具
    有認識其行為必使現供人使用之住宅及其旁之鄰宅發生燒燬之危險，被告自存有
    本罪之抽象上危險之故意，要難因被告事後謂其無自殺之勇氣，或其僅係以手
    放火為恐嚇危安之手段，而否認被告並無本罪之故意存在。原判決認事用法尚嫌
    未洽等情。
三、上訴人即被告甲○○上訴意旨則辯稱：伊與告訴人丙○○在屏東市○○路○段五
    四二巷四六號住宅同居七、八年，一直居住該處，並無侵入他人住宅行為，伊只
    是要逼迫丙○○出面協調共同事業所負債務，並無恐嚇或放火燒燬他人住宅之犯
    意等語。
四、惟查：
  (一)被告於案發前購買一桶汽油，分裝五瓶寶特瓶，至告訴人丙○○之住宅，案發
    當日，將二十公斤重之瓦斯桶搬至一樓，並將一瓶汽油淋灑於自己身上，另二瓶
    置於瓦斯桶上，手上持打火機等情，固為被告所供承，並據告訴人丙○○、證人
    乙○○、員警李乾揮證實，並有打火機及裝有汽油之寶特瓶罐扣案可證。然被告
    自警詢以迄歷次偵審中，均否認有放火燒燬丙○○之住宅之犯意，而供稱：係以
    之要脅丙○○出面而已，否則準備引火自焚，伊雖想自殺，但無自焚的勇氣，因
    不是要放火，汽油只有買三十多元等語。且證人李乾揮到現場後，與被告僵持約
    二小時，被告僅來回走動，並無要用打火機之動作，亦未將汽油潑灑在屋內沙發
    椅上，屋內地上亦無汽油，屋內未開到瓦斯味等情，分據證人李乾揮及告訴人丙○○證述明確。如被告有放火燒燬住宅之犯意，要無於警方據報到場後，猶與警
    方僵持二小時之久，又未在屋內潑灑汽油，又未將瓦斯桶開關打開之理。是足認
    被告僅係以上開動作以威脅恐嚇丙○○到場而已，所辯無放火犯意，自堪採信。
  (二)被告既無放火燒燬住宅之犯意，即其在身上潑灑汽油，僅能謂被告準備放火自焚
    ，然被告潑灑汽油之後，因汽油淋到眼睛，即急忙跑進屋內洗眼睛，此為證人李
    乾揮證實（原審卷第六六頁），是被告所辯有自殺之念，而無自焚之勇氣，並非
    虛妄。被告並無自焚之勇氣，亦無手點火自焚之行為，則被告身旁之瓦斯桶、
    汽油或鞋櫃，並無發生任何危險之可言，此與有放火犯意，而其行為可預見將燒
    燬他人住宅亦不違背其本意之型態，顯然有間。被告準備放火自焚之行為，因無
    放火燒燬住宅之犯意，亦不能以預備放火燒燬他人住宅之行為視之。
  (三)被告於案發前三年，與告訴人丙○○因故分手後，即未同住於上址，丙○○並將
    門鎖換新，鑰匙並未交與被告，已據告訴人丙○○及證人乙○○證述綦詳，此就
    丙○○聲請原審法院制發九十年度暫家護字第一一四號民事保護令（原審卷第一
    一二頁），禁止被告騷擾，聯絡告訴人，並遠離告訴人之住居所至少一百公尺之
    事實可明。又被告與告訴人於九十二年七月二十三日簽立協議書，不再干擾對方
    生活，被告自不可能與告訴人同住。被告任意指稱其仍住於告訴人之住宅云云，
    尚難採信。證人陳俊然所證九十二年六、七月間，被告與告訴人尚住在一起等情
    ，不足為被告有利之證據。被告未經告訴人同意，即私自請鎖匠打製鑰匙開啟門
    鎖進入告訴人之住宅，自應負無故侵入他人住宅之刑責。被告以放火燒燬告訴人
    之住宅、恐嚇告訴人丙○○出面協調共同事業所負債務，而使丙○○心生畏怖，
    其行為與恐嚇危害安全罪之構成要件相當。被告任意否認有恐嚇犯行，自無足採
    。
五、綜上所，檢察官及被告上訴意旨執前詞指摘原判決不當，均非有理由，應併予
    駁回。
據上論斷，應依刑事訴訟法第三百六十八條、第三百七十三條，判決如主文。
本案經檢察官沈紹嘉到庭執行職務。
中    華    民    國     九十三     年       八       月     二十四     日
                              臺灣高等法院高雄分院刑事第一庭
                                  審判長法官  吳水木
                                        法官  趙文淵
                                        法官  洪慶鐘
右正本證明與原本無異。
檢察官如不服本判決應於收受本判決後十日內向本院提出上訴書狀，其未述上訴理
由者，並得於提起上訴後十日內向本院補提理由書狀（均須按他造當事人之人數附繕
本)「切勿逕送上級法院」。
被告不得上訴。
                                      書記官  彭筱瑗
中    華    民    國     九十三     年       八       月     二十五     日
                                                                        Ｆ
附件：
臺灣屏東地方法院刑事判決                          九十三年度訴字第一二五號
    公  訴  人  臺灣屏東地方法院檢察署檢察官
    被      告  甲○○  男  四十六歲（民國○○○年○○月○日生）
                        住屏東縣萬丹鄉○○村○○路四六號
                        身分證統一編號：Ｔ一二八一五四六號
    選任辯護人  陳世明律師
右列被告因公共危險等案件，經檢察官提起公訴（九十三年度偵字第六三三號），本
院判決如左：
    主    文
甲○○以加害財產之事，恐嚇他人致生危害於安全，處有期徒刑捌月。扣案內裝有汽
油之保特瓶肆瓶、打火機壹只、鑰匙壹支沒收。
    事    實
一、甲○○與丙○○原為男女朋友關係，丙○○嗣因故與甲○○分手，然甲○○心有
    未甘，且因長期無法聯繫到丙○○，心生不滿，遂於民國九十三年一月十七日某
    時，至屏東縣屏東市○○路附近之台塑加油站購買汽油一桶，並攜帶該上開汽油
    及打火機，未經丙○○同意，趁丙○○及丙○○之女兒乙○○等人暫未居住在屏
    東縣屏東市○○路○段五四二巷四十六號住宅之際，基於無故侵入他人住宅之犯
    意，持自行請鎖匠打製之鑰匙一支以開啟門鎖，擅自侵入上開住宅內居住數日後
    ，復於同年一月二十一日上午十時許，將所持之汽油分裝於其所有之五小瓶空保
    特瓶內，並自該屋二樓將瓦斯桶拖至一樓後，基於以加害財產之事恐嚇丙○○致
    生危害於安全之犯意，於上午十一時五十分許撥打電話予乙○○要乙○○轉告丙○○與其聯繫，因遲未接到丙○○回覆之電話，甲○○復打電話予丙○○之二嫂
    陳菊娣恫嚇稱：轉告丙○○儘快出面，否則要在住宅內引燃瓦斯及汽油等語，陳
    菊娣及其夫遂分別轉告乙○○及丙○○，至同日下午二時許，乙○○及警方陸續
    抵達屏東縣屏東市○○路二段五四二巷四十六號房屋外後，甲○○再度對警方及
    乙○○恫嚇稱：叫丙○○儘快到場，否則將在該處引燃瓦斯、汽油及燒燬該房屋
    等語，並在門外車庫處，將其中一瓶汽油往頭上淋，惟因淋及眼睛甚感痛楚，便
    進屋內清洗，且將該淋有汽油之毛衣脫下，其後來來回回在該屋門內及門外之車
    庫走動約二小時之久，嗣乙○○再度打電話轉述甲○○上開恫嚇之內容予其母親
    丙○○知悉，丙○○於下午四時許抵達現場時，甲○○便大聲對丙○○叫罵，使
    丙○○心生畏怖，致生危害於其安全，此時，警員趁機自屋後破窗而入將甲○○
    制伏，並扣得甲○○所有裝有汽油之小瓶保特瓶四瓶（殘存甲○○淋餘汽油之保
    特瓶一只，置於上開住宅內，並未扣案）、打火機一只、鑰匙一支。
二、案經屏東縣警察局屏東分局報請臺灣屏東地方法院檢察署檢察官偵查起訴。
    理    由
一、訊據被告固坦承有上開恐嚇之犯行，惟矢口否認有何侵入住宅之犯行，辯稱：上
    開住處的鑰匙是丙○○先前給他的，且丙○○及其女兒乙○○均已不住在該處所
    云云。經查：
  (一)按刑法第三百零六條第一項所謂無故侵入他人住宅或建築物，所保護之客體為個
    人居住之安寧與私人生活之秘密之保持，換言之，私人生活領域之習性或癖好亦
    享有不受打擾之權利，是該等領域僅需具備「有人長期在其內生活，其內並有一
    定設備來維持該領域之特定生活功能」之要件即可，未必要有人正在其內，因為
    即使使用領域之人一時未在該領域內，但生活上之「安全感」與「私密感」一樣
    會因此而受到破壞。觀之證人丙○○於本院審理時到庭證稱：大概是在案發之三
    、四個月前自該住處搬出去住，但渠等並不是要搬走，東西都還放在那裡，偶而
    會回去，只是案發那段期間沒有住在那裡等語（見本院卷第五十五頁、第六十頁
    ）；證人即丙○○之女兒乙○○亦到庭證稱：九十二年七、八月搬走後，伊和妹
    妹會偶而會回去看一下，傢俱、衣物都還擺在該處等情（見本院卷第一一九頁）
    ，並有住處內照片五張附於警卷可稽（見警卷第二十頁至二十四頁），顯見丙○○等人並非永久搬離該屋，僅係暫時離開，故該屋並非曠廢之空屋，自仍有保護
    其個人生活上隱私之必要，自應該當於刑法第三百零六條第一項所稱之「住宅」
    。又證人丙○○於本院審理時到庭證稱：伊先前與被告同居，後來幾年前與被告
    結束同居後曾換過鑰匙，伊沒有給被告新的鑰匙，因不想再丁被告進來，鄰居柳
    太太告訴伊說被告有請鎖匠來等語（見本院卷第五十七至五十九頁）；證人乙○○復到庭證稱：因為三年前有發生過被告打過媽媽，並曾向法院聲請保護令，渠
    等就把門鎖換掉，之後被告就沒有與媽媽住在一起，渠等也沒有再給被告鑰匙等
    語，另有本院九十年度暫家護一一四號民事暫時保護令一份附卷可稽（見本院卷
    第一一二頁），其主文明確記載被告應遠離被害人上開住居所至少一百公尺，足
    認丙○○應甚懼怕被告再進入上開住宅內，故證人丙○○、乙○○所證之上開事
    實，應堪採信。況被告與丙○○曾簽有偵查卷內所附之協議書一紙，內容記載「
    自民國九十二年七月二十三日起兩人協議不再干擾對方生活」等字（見偵查卷第
    二十一頁），足認證人丙○○已不可能同意丁被告進入上開住宅內，是被告前開
    所辯尚難採信，被告侵入住宅之犯行部分，應堪認定。
  (二)另右揭恐嚇部分之事實，業據被告於警詢及本院準備程序中均坦承不諱（見警卷
    第三頁正面、反面、本院卷第二十二頁），且據證人丙○○、乙○○於本院審理
    時證述明確在卷（見偵查卷第十九頁、本院卷第五十六頁、第一二一頁）。按所
    謂恐嚇，係指以將來害惡之事通知他人，使其發生恐怖心之謂，舉凡以言詞、文
    字或舉動相恐嚇，將加害惡於他人之生命、身體、自由、名譽、財產者皆屬之，
    （最高法院二二年上字第一三一○號判例、八十四年度台上字第三二五七號判決
    參照），被告恫嚇稱：轉告丙○○出面，否則要在上開住宅內引燃瓦斯及點燃汽
    油等語，已由丙○○之兄轉知丙○○，又乙○○到場時，被告確於該房屋內持汽
    油及瓦斯桶等物，並再度對警方及乙○○恫嚇稱：要丙○○儘快到場，否則將在
    該處引燃瓦斯及汽油燒燬該房屋，復藉由乙○○之轉告再次將恫嚇意旨傳達予丙○○知悉，故被告惡害之通知顯已到達於丙○○，且丙○○於本院審理時表示當
    時伊會感到害怕等語（見本院卷第五十六頁），堪認被告上開以言詞、舉動恐嚇
    丙○○，將加惡害於其財產之事，足以使丙○○感受到重大威脅，且心生畏懼，
    則被告恐嚇之目的應已達成，其恐嚇部分犯行，應堪認定。
二、核被告所為，係犯刑法第三百零六條第一項之侵入住宅罪及同法第三百零五條之
    恐嚇危害安全罪。又被告所犯上開侵入住宅罪及恐嚇危害安全罪間，有方法結果
    之牽連關係，應從一重之恐嚇危害安全罪處斷。爰審酌被告之犯罪動機、智識程
    度、為迫使被害人丙○○出面，竟以上開極危險之方式恐嚇之，一旦控制失當，
    易釀成重大危險性，且其破壞被害人平日生活安寧與生活之秘密，暨其所受之刺
    激、犯罪後坦承部分犯行之態度等一切情狀，量處如主文所示之刑，以資懲儆。
    扣案之保特瓶四瓶、打火機一只、鑰匙一支沒收，為被告所有，業據其自承在卷
    ，且為其供犯罪所用之物，應依刑法第三十八條第一項第二款之規定宣告沒收。
    至殘存被告淋餘汽油之保特瓶一只，留於上開住宅內，事後已遭乙○○丟棄，業
    據證人乙○○證述在卷；另瓦斯桶原係丙○○置於其住宅內，非屬被告所有，亦
    據丙○○證述無訛，故均不併予宣告沒收，併此敘明。
三、公訴意旨另以：被告將汽油分裝成五瓶保特瓶並從二樓取得瓦斯桶拖至一樓後，
    將其中一瓶汽油澆淋在身上且手持打火機，以電話聯繫乙○○，要求丙○○出面
    ，否則將點燃汽油自殺，待丙○○至現場時，恐嚇將引火焚屋部分，另涉犯放火
    未遂罪嫌云云。按犯罪事實應依證據認定之，無證據不得推定其犯罪事實，不能
    證明被告犯罪，應諭知無罪，刑事訴訟法第一百五十四條第二項、第三百零一條
    第一項均定有明文。本件公訴人認被告涉犯前開放火罪嫌，無非係以證人丙○○
    、乙○○之證述、扣案之打火機、汽油及現場照片為據。然訊據被告堅詞否認有
    何放火之犯行，辯稱：伊所為之上開行為只是要逼迫丙○○出面，並無放火燒燬
    該住宅之犯意，且伊雖想自殺，但無自焚的勇氣等語。經查：
  (一)按刑法放火罪之成立，以行為人具有故意燒燬特定物之主觀犯意為要件，若非故
    意燒燬或無焚燬建築物之意思，均不能論以本罪。證人乙○○既於本院審理時到
    庭證稱：伊於下午一點多到場的，被告當時要求丙○○趕快到現場，不然就要引
    爆瓦斯，媽媽到場後，被告一直在罵媽媽，不久就被警察制伏了，後來進屋內後
    伊只聞到汽油味，沒聞到瓦斯味等語（本院卷第一二一頁至第一二三頁）；證人
    即到場處理之員警李乾揮復證稱：伊是下午二點去的，到場時看到門邊有一桶瓦
    斯，被告當時坐在客廳內沙發椅，伊就叫被告，：：：被告叫渠等別管，不然就
    要點燃瓦斯自焚及燒燬房屋，當時被告有叫伊找丙○○出面，並表示只要丙○○
    出面他就願意好好談，前後僵持約二小時，被告來來回回在屋內及屋外車庫走動
    ，被告在現場沒有試圖要用打火機點燃的動作，渠等衝入屋內抱住他時才發現他
    手上有打火機，伊進入屋內後沒有汽油潑灑在沙發椅，屋內地上也沒有汽油等語
    明確（見本院卷第六十六頁、第六十八頁）；證人即案發當天亦至現場之被告友
    人陳俊然亦證稱：被告的訴求是要丙○○出面，因被告與丙○○有金錢上往來，
當時沒看到被告有點火動作，也沒有聞到瓦斯味等語（見本院卷第六十一頁、第
    六十二頁）；證人丙○○並到庭證稱：當天伊於三、四點到場時被告是在外面的
    車庫，伊有聞到汽油味，看到被告大聲的叫，內容伊不清楚，沒有看到被告有點
    火的動作，瓦斯桶是本來就放在屋內，伊後來進入屋內後沒有聞到瓦斯味，汽油
    也沒有潑灑在地板或傢俱上等語（見本院卷第五十五頁、第五十六頁），由上開
    證人證述，足認被告於警方、乙○○等人到達後來來回回在屋內及屋外車庫走動
    約二小時之久，雖遲未見丙○○出現，其僅多次出言恫嚇，要求丙○○出面，並
    無作勢點火之動作，亦未有將其所持之汽油淋在屋內地板、傢俱或其他易於引燃
    延燒之物品上或將瓦斯桶開關打開之行為，且尚向警方表示若丙○○出面，伊願
    意好好談。又苟被告有燒燬上開住宅之意思，其待於該屋內有數日，大可趁無人
    之際，點燃汽油或瓦斯放火燒燬之，其竟捨而不為，反而打電話通知乙○○及丙○○之二嫂，請渠等轉知丙○○出面，並告知若不出面將點燃汽油及引燃瓦斯。
    況被告於證人丙○○到現場後，僅大聲加以叫罵，並未再表示欲放火焚屋，足認
    其並無放火之故意。再者，被告雖有將汽油淋在身上之動作，然被告果欲自焚，
    亦可趁無人之際於上開屋內為之，當不會待多人均圍繞在上開地點後，方走至眾
    人面前，並當眾將汽油淋於身上。況被告嗣因將汽油自頭上澆淋而有刺痛感，遂
    進屋內清洗，並將將淋有汽油之毛衣換下等情，業據被告陳述在卷（見本院卷第
    六十九頁、第七十一頁），核與證人李乾揮證稱：被告走出來（車庫），與伊隔
    一道門，拿起保特瓶往頭上淋，伊聞到味道發現是汽油，被告可能覺得眼睛痛，
    就跑進屋內洗眼睛等語（見本院卷第六十六頁）；及證人乙○○證稱：嗣後進屋
    內有看到被告換下來有汽油味的毛衣，後來渠等整理房子時，把該毛衣、還有一
    個裝汽油的瓶子，裡面有一點點汽油等東西一併丟掉等情相符（見本院卷第一二
    三頁），且有被告於翌日自警局解送至屏東地方法院檢察署訊問時身著運動衣之
    照片一張附於偵查卷內可參（見偵查卷第十頁），顯見被告實際上並無自焚之勇
    氣，其僅係因無法聯絡到丙○○，遂故意在眾人面前虛張聲勢，欲以此恐嚇之舉
    動迫使丙○○出面等情，應堪認定。再者，被告在身上淋汽油之處，係在門外空
    曠之車庫，而該車庫內除靠近門口處有鞋櫃外，被告站立之周圍並無其他易於引
    燃延燒之物品，業據證人丙○○證述在卷（見本院卷第六十五頁），且有車庫之
    照片一張附於警卷可參（見警卷第二十頁），是客觀上亦無自焚導致住宅延燒之
    可能性。綜上所述，被告主觀上顯係以加害財產之事恐嚇丙○○，迫使丙○○出
    面，是尚難以被告於上開住宅內持瓦斯桶、汽油數小瓶及打火機等物，甚或淋汽
    油於身上之行為，即遽認被告有放火之犯意，故其放火罪嫌部分，尚屬不能證明
    ，本院本應就被告放火罪嫌部分為無罪之諭知，然因公訴人認此部分之事實與前
    開論罪科刑部分間有牽連犯之裁判上一罪之關係，爰不另為無罪之諭知，併此敘
    明。
四、又公訴意旨就被告所犯恐嚇危害安全罪部分，於起訴書犯罪事實欄第七行部分記
    載「致生危害於丙○○、乙○○」等語，故公訴人雖未於起訴書之證據並所犯法
    條欄記載被告以一行為同時恐嚇被害人丙○○、乙○○二人，係一行為觸犯數同
    一恐嚇危害安全罪名，然可知公訴人係認被告就此部分犯行，應論以同種想像競
    合犯，從一之恐赫危害安全罪論。惟被告恫嚇之目的，係為迫使丙○○出面，其
    僅係透過乙○○、丙○○之二嫂陳菊娣代為轉告其恫嚇之內容，是丙○○、陳菊
    娣等人並非其恐嚇之對象，且於被告主觀之認知上，亦係以恫嚇稱欲在登記於丙○○名下之上開房屋內引燃瓦斯及汽油，作為迫使丙○○出面之方法，至於該屋
    內是否有乙○○等人之物品一併置於該處則非其所關心，故被告顯係以加害財產
    之事恐嚇丙○○，致生危害於其安全之事實，堪以認定，惟因公訴人認此部分之
    事實與前開論罪科刑部分間有同種想像競合犯之裁判上一罪之關係，爰不另為無
    罪之諭知，亦附此敘明。
據上論斷，應依刑事訴訟法第二百九十九條第一項前段，刑法第三百零五條、第三百
零六條第一項、第五十五條，第三十八條第一項第二款，罰金罰鍰提高標準條例第一
項前段，判決如主文。
本案經檢察官盧明軒到庭執行職務。
中      華      民      國     九十三     年     五       月    十一    日
                                      臺灣屏東地方法院刑事第六庭
                                          審判長法  官  石家禎
                                                法  官  林家聖
                                                法  官  許心
右正本證明與原本無異。
如不服本判決應於收受本判決送達後十日內向本院提出上訴書狀，其未敘述上訴理由
者，並得於提起上訴後十日內向本院補提理由書狀（均須按他造當事人之人數附繕本
 ）「切勿逕送上級法院」
                                                書記官  林香如
中    華    民    國     九十三      年      五      月       十二      日
附錄條文：
中華民國刑法第三百零五條
 (恐嚇危害安全罪)
以加害生命、身體、自由、名譽、財產之事，恐嚇他人致生危害於安全者，處二年以
下有期徒刑、拘役或三百元以下罰金。
中華民國刑法第三百零六條
(侵入住居罪)
無故侵入他人住宅、建築物或附連圍繞之土地或船艦者，處一年以下有期徒刑、拘役
或三百元以下罰金。無故隱匿其內，或受退去之要求而仍留滯者，亦同。
